臺灣彰化地方法院刑事判決             100年度訴字第1081號
公  訴  人  臺灣彰化地方法院檢察署檢察官
被      告  廖俊吉
上列被告因違反毒品危害防制條例案件，經檢察官提起公訴（10
0 年度毒偵字第1436號），本院依簡式審判程序判決如下：
    主    文
廖俊吉施用第一級毒品，累犯，處有期徒刑壹年。
    犯罪事實
一、廖俊吉前於民國91年間因施用毒品案件，經本院裁定送觀察
    、勒戒後，認無繼續施用毒品之傾向，於92年3 月4 日執行
    完畢釋放，由臺灣彰化地方法院檢察署檢察官以91年度毒偵
    字第3124號為不起訴處分確定。於上開觀察、勒戒執行完畢
    釋放後5 年內之94年間，又因施用毒品案件，經本院以94年
    度訴字第1695號判決判處有期徒刑8 月確定；復因施用毒品
    案件，經本院以95年度訴字第381 號判決判處有期徒刑10月
    確定，嗣上開2 案送監接續執行，於96年4 月14日縮短刑期
    假釋出監付保護管束，於96年7 月21日假釋期滿未經撤銷，
    以已執行完畢論。再因施用毒品案件，經本院以98年度訴字
    第954 號判決分別判處有期徒刑7 月、7 月，應執行有期徒
    刑10月確定，已於99年6 月13日縮短刑期執行完畢。詎仍不
    知悔改，又基於施用一級毒品海洛因之犯意，於100 年3 月
    24日下午3 時許，在彰化縣竹塘鄉○○村○○○○道路旁，
    以將海洛因放入注射針筒之方式，施用第一級毒品海洛因1
    次。嗣於100 年3 月26日中午12時50分許，因其為毒品列管
    人口，經警通知到場採尿，發現其手臂上有注射針孔痕跡，
    且其尿液經採集送驗，結果呈嗎啡陽性反應，而獲悉上情。
二、案經彰化縣警察局芳苑分局報告臺灣彰化地方法院檢察署檢
    察官偵查起訴。
    理    由
一、本案被告廖俊吉所犯係死刑、無期徒刑、最輕本刑為3 年以
    上有期徒刑以外之罪，其於準備程序就前揭被訴事實為有罪
    之陳述，經受命法官告知簡式審判程序之旨，並聽取其與公
    訴人之意見後，本院認無不得或不宜改依簡式審判程序進行
    之處，爰依刑事訴訟法第273 條之1 第1 項、第284 條之1
    ，裁定由受命法官獨任進行簡式審判程序，合先敘明。
二、上揭事實，業據被告廖俊吉迭於警、偵訊中及本院行準備程
    序與審理時坦承不諱，且其於100 年3 月26日為警所採取之
    尿液，經送鑑驗結果，確呈嗎啡（按一般施用海洛因者會在
    其體內代謝為嗎啡成分殘留，並經由尿液排出）陽性反應，
    有列印列管人口到場採尿名冊、彰化縣警察局芳苑分局委託
    檢驗尿液代號與真實姓名對照認證表及詮昕科技股份有限公
    司00000000號濫用藥物尿液檢驗報告各1 紙附卷可稽，足徵
    被告自白與事實相符，堪予採信。
三、按依毒品危害防制條例第20條第2 項規定觀察、勒戒或強制
    戒治執行完畢釋放後，5 年後再犯第10條之罪者，適用本條
    前二項之規定；又經觀察、勒戒或強制戒治執行完畢釋放後
    ，5 年內再犯第10條之罪者，應由檢察官偵查起訴，毒品危
    害防制條例第20條第3 項、第23條第2 項分別定有明文。而
    參酌該條例第20條第3 項立法理由：「觀察、勒戒或強制戒
    治後5 年後再犯者，顯見前所實施之觀察、勒戒或強制戒治
    已足以遮斷其施用毒品之癮，為期自新及協助其斷除毒癮，
    對此5 年後再犯者爰明定仍適用初犯之規定，先經觀察勒戒
    、強制戒治之程序」及第23條第2 項之立法理由：「經觀察
    、勒戒或強制戒治後5 年內再犯者，其再犯率甚高，原據以
    實施之觀察勒戒及強制戒治既已無法收其實效，爰施以刑事
    處遇」，足見5 年後再犯者，應再適用觀察、勒戒程序，係
    因前所實施之觀察、勒戒或強制戒治已足以遮斷其施用毒品
    之癮，致5 年內未再犯，故再予其自新機會，重啟觀察、勒
    戒程序；如觀察、勒戒或強制戒治執行完畢釋放後5 年內曾
    再犯施用毒品案件，且於再犯後5 年內復有施用毒品犯行，
    則之前戒毒程序顯未能有效遮斷其施用毒品之癮，依前開立
    法意旨，自無再施以觀察、勒戒之必要，應由檢察官偵查起
    訴（最高法院95年度第7 次、97年度第5 次刑事庭會議決議
    參照）。查被告初犯施用毒品案件，經觀察、勒戒執行完畢
    釋放日係92年3 月4 日，而本次公訴人起訴被告施用第一級
    毒品之犯罪時間為100 年3 月24日所犯，雖距離前述觀察、
    勒戒執行完畢釋放日已逾5 年，然被告於前述觀察、勒戒執
    行完畢釋放日後5 年內，即曾因再犯施用毒品案件，經本院
    以94年度訴字第1695號判決判處有期徒刑8 月確定確定，有
    臺灣高等法院被告前案紀錄表在卷可按，則揆諸前開說明，
    公訴人就被告本案施用毒品之犯行提起公訴，核無違誤，自
    應由本院依法判決。
四、綜上所述，本案事證已臻明確，被告施用第一級毒品海洛因
    犯行堪予認定，應依法論科。
五、核被告所為，係犯毒品危害防制條例第10條第1 項之施用第
    一級毒品罪。其為供己施用而於施用前持有海洛因之低度行
    為，為其施用之高度行為所吸收，不另論罪。又查被告曾因
    施用毒品案件，經本院以98年度訴字第954 號判決分別判處
    有期徒刑7 月、7 月，應執行有期徒刑10月確定，已於99年
    6 月13日縮短刑期執行完畢，有臺灣高等法院被告前案紀錄
    表1 份附卷可稽，其受此有期徒刑執行完畢後，5 年內故意
    再犯有期徒刑以上之罪，為累犯，應依刑法第47條第1 項之
    規定，加重其刑。爰審酌被告前曾因施用毒品案件，經移送
    觀察、勒戒及多次判刑入監執行，有臺灣高等法院被告前案
    紀錄表附卷可稽，猶不知悔改，而再犯本次施用毒品犯行，
    且自99年6 月13日出監後，本次已是第三次因施用毒品案件
    經起訴判刑，其所為不僅戕害自身健康，辜負國家將其視為
    病人施以勒戒處遇之苦心，更彰顯被告有施以相當期間監禁
    ，以矯正其施用毒品惡習之必要，惟考量被告犯罪動機、目
    的，其手段對他人權益之侵害仍屬有限及於本院審理時已坦
    承犯行之犯後態度等一切情狀，量處如主文所示之刑，以示
    懲儆。
據上論斷，應依刑事訴訟法第273 條之1 第1 項、第299 條第1
項前段，毒品危害防制條例第10條第1 項，刑法第11條前段、第
47條第1 項，判決如主文。
本案經檢察官何玉鳳到庭執行職務。
中    華    民    國   100    年    10    月    24    日
                  刑事第四庭    法  官  吳永梁
以上正本證明與原本無異。
如不服本判決應於收受判決後10日內向本院提出上訴書狀，並應
敘述具體理由；其未敘述上訴理由者，應於上訴期間屆滿後20日
內向本院補提理由書( 均須按他造當事人之人數附繕本) 「切勿
逕送上級法院」。
中    華    民    國   100    年    10    月    24    日
                                書記官  許原嘉
附錄本案論罪科刑法條全文：
毒品危害防制條例第10條
施用第一級毒品者，處6 月以上5 年以下有期徒刑。
施用第二級毒品者，處3 年以下有期徒刑。